臺灣板橋地方法院民事裁定　　　　　 100年度消債清字第15號
聲　請　人　張尚原名：張家.
上列聲請人依消費者債務清理條例清算事件，本院裁定如下：
    主    文
張尚自中華民國一百年三月二十九日下午四時起開始清算程序
，並同時終止清算程序。
    理    由
一、按更生方案未依消費者債務清理條例第59條、第60條規定可
    決時，除有該條例第64條規定之情形外，法院應以裁定開始
    清算程序，同條例第61條定有明文。而法院開始清算程序之
    裁定，應載明其年、月、日、時，並即時發生效力；債務人
    之財產不敷清償清算程序之費用時，法院應裁定開始清算程
    序，並同時終止清算程序，復為同條例第83條第1 項、第85
    條第1 項所明定。
二、查本件聲請人前依消費者債務清理條例聲請更生，前雖經本
    院裁定開始更生程序在案，惟聲請人於開始更生程序後，於
    民國99年11月26日提出之更生方案，經本院民事執行處於99
    年12月13日以板院輔99年度司執消債更宇消字第51號函通知
    所有債權人表示意見結果，聲請人之債權人摩根聯邦資產管
    理股份有限公司、渣打國際商業銀行股份有限公司、花旗（
    台灣）商業銀行股份有限公司、遠東國際商業銀行股份有限
    公司、良京實業股份有限公司、中國信託商業銀行股份有限
    公司、第一商業銀行股份有限公司、玉山商業銀行股份有限
    公司、國泰世華商業銀行股份有限公司、台新國際商業銀行
    股份有限公司等均表明不同意該變更後之更生方案，致更生
    方案未獲已申報無擔保及無優先權債權人過半數且所代表債
    權額逾已申報無擔保及無優先權總債權額二分之一以上同意
    ，亦即聲請人所提之更生方案，未能依消費者債務清理條例
    第60條規定獲得債權人會議之可決。復查，依聲請人於99年
    11月26日提出之財產及收入狀況報告書所載，聲請人現任職
    於台灣碩網網路娛樂股份有限公司，現今公司獎金減少，每
    月可領的錢更不穩定，平均每月收入約新臺幣（下同）25,0
    00元等情，惟依聲請人提出之薪資轉帳存摺影本所示（見本
    院98年度消債更字第627 號卷第52至61頁），聲請人自97年
    11月起至98年9 月止，每月平均薪資為34,172元【計算式：
    （23,360＋185＋9,746＋23,192＋12,963＋23,360＋16,060
    ＋15,344＋1,493＋3,276＋17,253＋2,211＋4,850＋15,312
    ＋7,554＋12,150＋22,512＋21,812＋10,570＋23,312＋11,
    576＋3,155＋23,312＋22,113＋23,112＋26,113）÷11＝34
    ,172，元以下四捨五入】，且依本院民事執行處職權查詢之
    稅務電子閘門財產所得調件明細表所示（見本院99年度司執
    消債更字第51號卷第204 頁），聲請人98年度於台灣碩網網
    路娛樂股份有限公司薪資所得441,776 元，即每月平均薪資
    為36,815元，皆與聲請人主張每月薪資25,000元差距過大，
    並經本院民事執行處於100年1月19日以板院輔99司執消債更
    宇消字第51號函通知聲請人表示意見及提供最近1 年度薪資
    所得資料供參，然聲請人於100年1月24日接獲通知後，迄今
    未提出任何說明及舉證證明其主張現今每月收入為25,000元
    之事實屬實，堪認已有消費者債務清理條例第63條第1項第9
    款所稱隱匿財產且情節重大之情形。又查，依聲請人提出之
    財產及收入狀況報告書所載，聲請人每月須支出父張才藏扶
    養費4,000 元，惟聲請人之父張才藏名下尚有多筆不動產、
    股票投資及高額利息所得，有稅務電子閘門財產所得調件明
    細表在卷可參（見本院99年度司執消債更字第51號卷第244
    至259 頁），難認有不能維持生活之情形，是聲請人對其父
    張才藏於更生方案還款期間是否有扶養必要，或扶養金額是
    否有分階段縮減之可能，顯非無疑；復依聲請人提出之財產
    及收入狀況報告書所載，其每月必要支出包括繕食費5,000
    元、交通費2,000元、雜支3,000元、女兒扶養費5,000元，
    計15,000元，則以聲請人每月收入約36,815元扣除必要生活
    費用及扶養費用支出後，尚餘21,815元可供清償債務，惟聲
    請人僅提出每月清償6,000元之更生方案，難認已盡最大之
    還款能力，並審酌聲請人提出更生方案清償成數過低，對於
    債權人難認公允，是本件依消費者債務清理條例第64條第1
    項及第2項第2款之規定，已無從由本院依職權認可聲請人之
    更生方案。則依消費者債務清理條例第61條之規定，自應裁
    定開始清算程序。又依聲請人98年10月21日所提民事陳報狀
    所載，其名下僅有97年份機車1輛，並無其他任何財產，有
    財政部臺北市國稅局財產歸屬資料清單、機器腳踏車行車執
    照、稅務電子閘門財產所得調件明細表等影本在卷可參（見
    本院98年度消債更字第627號卷第18、51頁，本院99年度司
    執消債更字第51號卷第204至205頁），堪信為真實，參酌本
    件清算程序之規模，堪認聲請人之財產，應不敷清償清算程
    序之費用，爰依首揭規定裁定開始本件清算程序，並同時終
    止清算程序，裁定如主文。
三、按法院終止清算程序後，債務人之債務並非當然免除，仍應
    由法院斟酌消費者債務清理條例有關免責之規定，例如本條
    例第133條、第134條、第135條等，依職權認定是否裁定免
    責，以避免債務人基於脫免債務之意圖，故意提出顯難使債
    權人接受之方案，造成無法經債權人會議可決其更生方案，
    而依法律規定進入清算程序之結果，故法院終止清算程序後
    ，債務人雖有免責之機會，惟其財產不敷清償清算程序之費
    用如係因上述條例所定不可免責之事由所致，法院即非當然
    為免責之裁定，債務人就其所負債務仍應負清償之責，尤以
    債務人可獲得之收入顯然可以負擔更高之清償方案時，卻又
    故意提出顯難令債權人接受之更生方案，致使其更生方案不
    能獲得債權人會議之可決，導致更生程序無法續行之情形，
    法院更無准予免責之可能，附此敘明。
中    華    民    國    100   年    3     月    29    日
                  民事第一庭  法  官  許瑞東
上為正本係照原本作成。
開始清算程序之裁定不得抗告；如不服同時終止清算程序之裁定
，應於裁定送達後10日內，以書狀向本院提出抗告，並繳納抗告
費新臺幣1,000元。
本裁定已於中華民國100年3月29日下午4時公告。
中    華    民    國    100   年    3     月    29    日
                              書記官  李淑卿